【裁判字號】    89,上易,2493
【裁判日期】    891009
【裁判案由】    傷害
【裁判全文】
臺灣高等法院刑事判決                          八十九年度上易字第二四九三號
    上  訴  人
    即  被  告    戊○○
    選任辯護人    羅子武
右上訴人因傷害案件，不服臺灣臺北地方法院八十八年度易字第二八三四號，中華民
國八十九年三月十日第一審判決（起訴案號：臺灣臺北地方法院檢察署八十八年度偵
字第二○五四六號）提起上訴，本院判決如左：
    主  文
上訴駁回。
    事  實
一、緣丙○○與戊○○之母龔謝端英因有糾紛，致戊○○心生不滿，遂基於傷害之故
    意，於民國八十八年四月十五日七時十五分許，在台北市○○區○○街一九０巷
    十六之一號丙○○住家門口附近，徒手毆打丙○○，致丙○○右肩瘀腫約三點０
    乘以三點０公分、右前臂擦挫傷約六點０乘以０點五乘以０點一公分、左前臂擦
    挫傷約十二點０（原審誤為約二點０）乘以七點０乘以０點一公分之傷害。
二、案經被害人丙○○提出告訴，由台北市政府警察局信義分局移送臺灣臺北地方法
    院檢察署檢察官偵查起訴。
    理  由
一、訊之被告戊○○固坦承有於告訴人丙○○前開指訴之時間，至告訴人住處門口，
    惟矢口否認有傷害犯行，辯稱：伊於四月十五日上午陪同母親出庭，出庭前有至
    隔鄰告訴人住家門前提醒告訴人莫忘準時出庭，雖有短暫口角，但並無告訴人丙○○所言毆打情事，被告既已尋司法途徑替母親討回公道，出庭前會毆打告訴人
    顯不合理，更無證人丁○○所證述之情景，告訴人丙○○於前二次偵查庭均未到
    庭，第三次偵查庭時，六張犁派出所員警均已證述丙○○除右手臂擦挫傷外，未
    見其他外傷，另尚有被告之弟、弟妻於告訴人提出告訴當場質問與親見，以相同
    之傷害告不同之人，其所提證據是否屬實，已非無疑；證人丁○○連究竟是誰在
    案發現場都指認不出，證人供詞與告訴人錯誤一致，證人大清早拜訪老朋友，但
    是將老朋友的姓說錯，老朋友的去處說錯，拜訪老朋友的地址說錯，證人丁○○
    顯係不在場卻幫告訴人丙○○作偽證；即其拜訪之證人甲○○並不認識證人丁○○，而甲○○於四十七年十月一日自軍中退伍，於八十八年五月十一日住入竹東
    榮民醫院，即未出院，證人丁○○於三十五年出生，渠稱與甲○○為同事殊不可
    信，又原審及檢察官未對證物、人證及證詞矛盾可疑處詳細查證，又捨棄對被告
    有利部分與質疑不顧，實有未洽云云。
二、惟查：
  (一)、右揭傷害事實，業據告訴人丙○○於警訊、偵查、原審及本院調查時指訴在卷
      復經證人即為告訴人診治之醫師白信德於原審到庭結證屬實，並有驗傷診斷證
      明書一紙在卷可憑。且據證人即六張犁派出所警員乙○○於偵查中證稱：有見
      到告訴人之手臂有瘀青，嘴角並未見有傷等語（見偵查卷第三十五頁反面筆錄
      ）；於原審到庭具結證稱：當天八點三十四分作筆錄時，有看到（告訴人）手
      上有傷，是瘀傷，告訴人有指給我看等語（見原審卷第十六頁反面，八十八年
      十月二十九日訊問筆錄），並於本院審理時證稱：伊看到比較明顯的是他（告
      訴人）右手臂有傷（見本院八十九年七月二十五日訊問筆錄）；且經原審法院
      函詢告訴人就診之博仁綜合醫院函覆稱：病人丙○○分別於八十八年三月二十
      五日到本院門診，主訴被人毆打要求驗傷，經診斷有右前臂紅腫（約十二點０
      乘以五公分）、右手背擦挫傷三處（各約為０點六乘以０點二乘以０點一公分
      ，０點二乘以０點二乘以０點一公分及０點二乘以０點二乘以０點一公分），
      及八十八年四月十五日到本院門診主訴早上七點二十分被人毆打，要求驗傷，
      經診斷有右肩瘀腫（約三點０乘以三點０公分）、右前臂擦挫傷（約六點０乘
      以０點五乘以０點一公分）、左前臂擦挫傷（約十二點０乘以七點０乘以０點
      一公分）等語，有該院八十八年十二月十八日八八博總字第一二一八號函在卷
      可憑，自足徵告訴人丙○○於八十八年四月十五日當天報案時所受身體傷害之
      指述並非子虛，且於事發當日即至醫院就診。
  (二)、次查，告訴人丙○○與被告之母前因互控傷害案件訴訟於法院，經傳訊為告訴
      人診治之醫師白信德到庭證稱：告訴人丙○○有二次至其醫院就診，一次三月
      二十五日，一次四月十五日，伊有親自檢視，才開立診斷書，四月十五日之傷
      是新傷，與三月二十五日不同，不是同一次的傷，且二次部位不同，就右臂之
      傷而言，第一次右前臂僅紅腫，第二次則有破皮，故載為挫傷，伊二次均有親
      自檢視後記載等語（見原審卷第十五頁，八十九年一月十二日訊問筆錄），依
      據證人之證言，告訴人第二次的傷是新傷，且與第一次受傷部位、受傷程度均
      不相同，雖證人即處理本案之員警乙○○於本院調查時供陳：「我看到比較明
      顯的是他右手臂有傷」、「（左手臂）沒有傷」（見本院八十九年七月二十五
      日訊問筆錄），與證人白信德所述雖有差異，然渠非專業人士，所陳要係依其
      所見而為陳述，被告辯稱告訴人之傷並非實在，惟並無證據足資證明其事，自
      應以證人白信德所供可採，證人乙○○所供，尚無從採為被告有利之認定，是
      被告辯稱告訴人以同樣的傷提出告訴，亦不可採。
  (三)、另證人丁○○於本院調查時，屢經傳喚，因無詳細地址，而無法傳喚到庭，惟
      據其於偵查中證稱：「（八十八年四月十五日）當天我去訪友，見到一位年輕
      人，從其家中衝出來到十六號之一去敲門，說：出來、出來，十六號之一的人
      把門打開之後，就用拳頭打十六號之一的人，打完後就往巷子裡跑」（見偵查
      卷第四十一頁筆錄）；於原審復到庭證稱：「我當時正在敲朋友的門時，有看
      到在庭的被告在敲陳先生家的門，並說出來、出來，陳先生一出來被告即打他
      ，打了就走」等語，且證人丁○○堅稱與告訴人丙○○及被告戊○○均不認識
      （見原審卷第十四頁至第二十一頁筆錄），再核證人丁○○所指述事發當時之
      位置在告訴人門口附近及被告戊○○離去之方向等事實與告訴人所述大致相符
      ，本院尚查無其他積極證據證明證人丁○○就前開事實有為不實陳述之情事，
      尚難以與告訴人之陳述部分或前後稍有不符，或將所訪友人之姓名前後歧異，
      或證人甲○○陳稱不認識證人丁○○（按其或不願生是非而出此言，或證人丁○○隱藏部分事實），而認定證人丁○○之證言全部均不可採信。
  (四)、雖證人即當時處理警員蔡志堅到庭證稱：伊當時製作龔驥群筆錄，當時未檢視
      告訴人身上有無傷，伊不能確定告訴人身上有無傷等語（見原審卷第八十頁，
      八十九年一月二十六日訊問筆錄）；證人即被告之弟龔驥群到庭證稱：那日到
      六張犁派出所，有很近的看告訴人，他身上沒傷，我當時有走到他面前要求看
      他傷處，他不給我看，但依平常而言他身上並沒傷，當時沒有脫衣檢視告訴人
      之傷，因他一直不給我看等語（見同日訊問筆錄），依照證人蔡志堅與龔驥群
      之證詞，渠等均未親自檢視告訴人身上有無受傷，是證人所為之證言已難證明
      告訴人當時確未受傷，自難據此而為有利於被告之認定。
  (五)、末查，本件被告戊○○坦承家住嘉義，於八十八年四月十五日上午七時十五分
      許至告訴人住處，而告訴人丙○○於事發當天同日上午八時三十四分許，即至
      轄區六張犁派出所報案，初誤以為係被告之胞兄龔驥群所為，嗣始知係被告，
      而於製作筆錄當場亦即陳稱有人證等語，且係於事發後即向警方報案，顯係受
      毆打不平而為之舉動，是告訴人指稱當天受被告出手毆打，應堪採信，被告所
      為否認之辯解，要屬卸責之詞，尚難採信；本件事證已臻明確，被告其他調查
      證據之聲請，均無必要，其犯行堪以認定。
三、核被告所為，係犯刑法第二百七十七條第一項之普通傷害罪。原審法院經審理結
    果，認被告犯罪行為，事證明確，援引刑法第二百七十七條第一項、第四十一條
    ，罰金罰鍰提高標準條例第一條前段、第二條規定，並審酌被告品行、犯罪動機
    、目的、手段、犯罪時所受之刺激、被害人所受傷害尚非嚴重及被告犯罪後未能
    坦承犯行等一切情狀，判處被告拘役四十日，並諭知如易科罰金之折算標準，經
    核其認事用法，均無違誤，量刑亦屬妥適，被告猶執前詞，上訴否認犯罪，指摘
    原判決不當，為無理由，應予駁回。
據上論斷，應依刑事訴訟法第三百六十八條，判決如主文。
本案經檢察官郭啟東到庭執行職務。
中      華      民      國    八十九    年      十      月      九      日
                              臺灣高等法院刑事第二十一庭
                                  審判長法  官  葉  騰  瑞
                                        法  官  莊  明  彰
                                        法  官  江  國  華
右正本證明與原本無異。
不得上訴。
                                        書記官  吳  碧  玲
中      華      民      國    八十九    年      十      月     十八     日


司法院資訊處製作；財團法人民間司法改革基金會備份。
